【裁判字號】    90,上訴,2096
【裁判日期】    901003
【裁判案由】    懲治盜匪條例等
【裁判全文】
臺灣高等法院刑事判決                            九十年度上訴字第二九六號
    上  訴  人
    即  被  告  己○○
    選任辯護人  趙國生
右上訴人因懲治盜匪條例等案件，不服臺灣桃園地方法院八十九年度訴緝字第三三號
，中華民國九十年四月四日第一審判決（起訴案號：臺灣桃園地方法院檢察署八十七
年度偵字第四一三九號）提起上訴，本院判決如左：
    主  文
上訴駁回。
    事  實
一、己○○與一姓名年籍均不詳之成年男子於民國八十七年三月十九日凌晨四時許，
    在桃園縣八德市大成國中前（東勇街附近），見丁○○酒醉睡於其所有車牌號碼
    V6－七七六六號之自用小客車（下稱上開小客車）內，竟基於意圖為自己不法所
    有之犯意聯絡，共同先將上開小客車之擋風玻璃砸破，使丁○○因而驚醒後，復
    將丁○○強行拉下車，向丁○○誆稱：丁○○撞到其等所駕駛之車輛，要丁○○
    賠償云云，因丁○○不願賠償，其二人即喝令丁○○跪下，且恫稱：若丁○○不
    拿出錢來，將對丁○○不利等語，使丁○○甚為畏懼後，其二人復將丁○○押上
    上開小客車，上車後，該名姓名年籍均不詳之成年男子又以手指著口袋對丁○○
    恫稱：其褲子內有槍，如果不順從其等，就要把他殺掉等語，致使丁○○無力抗
    拒，己○○並出手打丁○○二巴掌，丁○○因受制於己○○二人，只得同意交付
    新台幣（下同）二萬元，並在上開小客車上打電話向其友人調借二萬元，而與友
    人約在桃園縣桃園市○○○街、東國街口（麥當勞前），隨即由己○○駕駛上開
    小客車，該名姓名年籍均不詳之成年男子則在上開小客車後座負責控制丁○○之
    行動，三人一同前往上開約定地點，其間，該名姓名年籍均不詳之成年男子乃於
    丁○○打電話調借款項之際，將丁○○所有置於身上之戒子一只、行動電話一具
    、呼叫器一個等財物強行取走，後三人到達上開約定地點時，因丁○○之友人尚
    未到達，己○○二人即令丁○○先行下車等候拿錢，並交代丁○○不要耍花樣，
    而其二人則駕駛上開小客車在附近繞圈子等候取款，俟丁○○之友人到達後，丁○○二人即趁己○○等不注意之際向警方報案，警員乙○○即與另二名身著警察
    制服之丙○○、甲○○同乘車牌號碼LF－二四○八號偵防車至上開約定地點欲逮
    捕己○○，待發現己○○所駕駛之上開小客車後，丙○○、甲○○即下車對己○○等人稱：「是警察，下車」等語，詎己○○明知丙○○等係公務員且正依法執
    行勤務中，竟基於妨害公務之故意，施強暴倒車衝撞警員丙○○，再往前衝撞警
    員甲○○，甲○○躲開，即衝撞停放在上開小客車旁之上開偵防車，使上開偵防
    車之右前門、右方葉子板受有毀損，而己○○衝撞上開偵防車突圍後即駕車沿桃
    園縣桃園市○○○路右轉春日路上桃鶯路橋，下橋後右轉大林路逃逸，經乙○○
    等人駕車隨後緝捕，嗣於八十七年三月十九日凌晨五時十五分許，在桃園縣桃園
    市○○路與長安街口，將己○○逮捕，惟該名姓名年籍均不詳之成年男子則趁隙
    逃逸。
二、案經被害人丁○○訴由桃園縣警察局桃園分局報請臺灣桃園地方法院檢察署檢察
    官偵查起訴。
    理  由
一、訊據上訴人即被告己○○固坦認於右揭時地為警查獲之事實，惟矢口否認有何盜
    匪等犯行，辯稱：伊因之前向告訴人丁○○買車，付訂金三萬七千元，之後伊不
    要買了，所以在案發當時恰巧遇到告訴人時，即要求告訴人退錢，而當時只有伊
    一人，並無另一人與伊在一起，是告訴人說要還錢，主動帶伊至上開地點找朋友
    拿錢，告訴人下車拿錢，伊就在駕駛座等他，後來伊雖有衝撞警車，然係因當時
    警員是穿著便衣，所駕之車亦非警車，伊不知對方是警察，伊因害怕告訴人找人
    來打伊，所以才衝撞車輛逃跑云云。然查：
    （一）右揭事實業據告訴人丁○○於警訊、偵查、原審即本院調查程序中指述甚
          詳，並核與證人即案發當時查獲被告之警員乙○○、丙○○、甲○○分別
          於偵查中及本院調查時所證述關於被告駕車衝撞警員、警車妨害公務及追
          捕被告等部分情節相符。
    （二）又告訴人丁○○迭就案發當時確有二人共同犯案，其中一人為被告己○○
          ，另一人為年約三十幾歲之男子等節指述明確，且證人乙○○於偵查中亦
          結證稱：伊到現場看到己○○坐在駕駛座上，另外一個坐後座等語（見偵
          查卷第三八頁）；證人林棋章於本院調查時證稱：我們到的時候與被告並
          排停車，超出他半輛，我與丙○○下車盤查，我們還沒表示，他看到我們
          穿制服，就往前衝撞偵防車的右前門，後來是乙○○開偵防車追上去，民
          眾開車載我們追上去，在桃園市○○路橋下第一個路口右轉的地方抓到等
          語（見本院九十年八月二十七日訊問筆錄）。證人丙○○於本院調查時證
          稱：被害人說在中山東路路口等我們，我們到達中山東路口時，被害人開
          一部賓士車，他看到我們偵防車，上面有警示燈就下來，他就說前面那輛
          車很可疑可能有槍要我們注意一點，我與甲○○下車盤查，看到被告坐駕
          駛座，另外一個坐後座，被告要衝撞我們偵防車，後來被偵防車擋住，所
          以他有倒車就跑掉，乙○○開車追上去，我與甲○○坐被害人的賓士車追
          上去，後來被告被乙○○抓到，另外一人從車上跑掉等語（見本院九十年
          九月六日訊問筆錄）。而證人乙○○、林棋章、丙○○係執行公務之公務
          員與被告並不相識，更無任何親誼怨隙可言，是其所為之上開證詞當具客
          觀真實性，可堪採信。據上足見案發當時除被告外，確尚有一名姓名年籍
          均不詳之成年男子與被告就上開盜匪犯行，有犯意聯絡及行為分擔一節至
          堪認定，被告所陳案發過程僅伊一人在場，不知是警車等情，應係臨訟杜
          撰之詞，而與事實有間，實難憑信。
    （三）至被告雖一再辯稱：伊與告訴人間係汽車買賣糾紛云云，然被告自始並無
          法提出任何相關契約書、單據等文件以實其說。且被告於警訊時供稱：單
          據不知放於何處云云，本院調查時則改稱：當天與丁○○談還錢的事，有
          把收據拿出來，結果案發後收據不見了云云，其供述前後不一，已難採信
          。經本院函詢南陽實業股份有限公司桃竹分公司則覆稱：己○○於八十六
          、八十七年間未曾訂購小客車等情，有該公司九十年八月十六日南桃竹字
          第○八○三號函一紙在卷可證。又被告聲請傳訊之證人即被告之父戊○○
          於本院調查時亦稱：不知被告向丁○○買車之事等語，是尚無法遽因被告
          上開陳詞即為被告有利之認定。
    （四）再佐以被告所自承上開催討債務之過程及其於事後極力否認有該名共犯存
          在等情，堪認被告所辯要與交易常情有違，應非屬實情，且衡常案發時被
          告倘非為避免遭警查緝逮捕，當無於為警盤查時，即急忙駕車衝撞警員、
          警車逃逸，而甘負妨害公務罪刑責之可能，益足徵被告具有為自己不法所
          有之意圖。
    （五）綜上事證，被告所辯顯係事後卸責之詞，委無足取，此外復有報告書、贓
          物領據各乙紙及車輛照片六紙附卷為憑。本件罪證明確，被告右揭犯行洵
          堪認定，應依法論科。
二、按被告己○○對告訴人丁○○施以強暴、脅迫，致使不能抗拒而取告訴人所有之
    上開財物，並對於依法執行勤務之公務員駕車衝撞而施強暴，且故意駕車衝撞警
    車，核其所為，係犯懲治盜匪條例第五條第一項第一款之盜匪罪、刑法第一百三
    十五條第一項之妨害公務罪及同法第一百三十八條之毀損公物罪。又被告於上開
    盜匪犯行中所為之妨害自由部分行為，即實施強暴脅迫，應包括於盜匪行為以內
    ，不另論罪（最高法院二十四年上字第四四○七號判例參照）。再被告就上開盜
    匪犯行，與該名姓名年籍均不詳之成年男子間，有犯意聯絡及行為分擔，為共同
    正犯。被告以一駕車衝撞警員、警車行為，而犯妨害公務罪及損壞公物罪，為想
    像競合犯，應從一重之損壞公物罪處斷，公訴意旨認被告駕車衝撞警車，造成警
    車毀損之行為，應為妨害公務罪所吸收，不另論罪，尚有未洽。又被告所犯上開
    盜匪罪及損壞公物罪間，犯意各別，應予分論併罰。原審認被告罪證明確，適用
    懲治盜匪條例第五條第一項第一款、第八條、第七條第一項，刑法第二十八條、
第一百三十五條第一項、第一百三十八條、第五十五條、第五十一條第五款，罰
    金罰鍰提高標準條例第一條前段，及審酌被告犯罪之動機、目的、手段，及其極
    力飾詞矢口否認犯行，犯後態度難謂良好，惟於犯案過程中並未傷及告訴人等一
    切情狀，量處有期徒刑七年二月及五月，並定其應執行刑為有期徒刑七年五月，
    以資懲儆。同時說明告訴人所指述上開其所有遭強盜之戒子一只、行動電話一具
    、呼叫器一個等財物，雖經不詳姓名年籍之共犯強行取走，而未扣案，詳如前述
    ，然查無積極證據足以證明業已廢失，是應依法諭知發還被害人丁○○。其認事
    用法及量刑，均無不合。被告上訴意旨仍執陳詞，否認犯行，為無理由，應予駁
    回。
據上論斷，應依刑事訴訟法第三百六十八條，判決如主文。
本案經檢察官沈世箴到庭執行職務。
中      華      民      國      九十      年      十    月      三      日
                              臺灣高等法院刑事第二十一庭
                                  審判長法  官  葉  騰  瑞
                                        法  官  江  國  華
                                        法  官  莊  明  彰
右正本證明與原本無異。
如不服本判決應於收受送達後十日內向本院提出上訴書狀，其未敘述上訴之理由者並
得於提起上訴後十日內向本院補提理由書（均須按他造當事人之人數附繕本）。
                                        書記官  廖  嫣  雯
中      華      民      國      九十      年      十    月      四      日
附錄：本判決論罪科刑法條全文
懲治盜匪條例第五條
有左列行為之一者，處無期徒刑或七年以上有期徒刑：
一、意圖為自己或第三人不法所有，以強暴、脅迫、藥劑、催眠術或他法，致使不能
    抗拒，而取他人之物或使其交付者。
二、發掘墳墓而盜取殮物者。
三、藏匿或包庇盜匪者。
前項第一款之未遂犯罰之。
預備犯第一項第一款之罪者，處一年以下有期徒刑。


司法院資訊處製作；財團法人民間司法改革基金會備份。
